臺北高等行政法院判決
　　　　　　　　　　　　　　　　　　95年度簡字第00705 號
　　　　　　　　　　　　　　　.
原　　　告　甲○○
被　　　告　財政部臺北市國稅局
代　表　人　許虞哲（局長）住同上
訴訟代理人　丙○○
訴訟代理人　乙○○
上列當事人間因綜合所得稅事件，原告不服財政部中華民國95年
8 月24日台財訴字第09500342960 號訴願決定（案號：第000000
00號），提起行政訴訟，本院判決如下：
    主  文
原告之訴駁回。
訴訟費用由原告負擔。
    事  實
一、事實概要：原告為聯蓬食品股份有限公司（下稱聯蓬公司）
    之股東，該公司股東會於民國（下同）85年度以84年度之累
    積未分配盈餘57,530,000元辦理增資配股（原告獲配之盈餘
    〈營利所得〉為新臺幣〈下同〉133,610 元），以購置運輸
    設備及增建自動化倉儲設備，並向台灣省政府建設廳申請緩
    課股東所得，嗣聯蓬公司就該盈餘擴充設備案，並未依行為
    時促進產業升級條例施行細則第38條於期限內檢附文件向台
    灣省政府建設廳主管機關申請核發之完成證明，不符緩課之
    規定，經財政部臺灣省北區國稅局（下稱北區國稅局）查得
    原告85年度有取自聯蓬公司之營利所得133,610 元，乃通報
    被告合併核定原告85年度綜合所得總額為886, 711元，淨額
    為455,704 元，補徵稅額16,816元，並加計利息4,120 元，
    原告不服申請復查，經被告查核後認本件係依所得稅法施行
    細則第82條規定視為給付核定系爭所得，原核定依促進產業
    升級條例施行細則第47條規定加計利息4,120 元，確有未洽
    ，乃以92年12月16日財北國稅法字第0920250332號復查決定
    書准予註銷加計利息部分，並駁回其餘之申請。原告提起訴
    願，經財政部93年7 月14日台財訴字第09300050360 號訴願
    決定以：聯蓬公司於85年4 月26日股東常會通過以84年度未
    分配盈餘57,530,000元轉增資配股，經財政部證券暨期貨管
    理委員會（下稱證期會；現已改制為行政院金融監督管理委
    員會證券期貨局）核備增資在案，嗣該公司於90年11月22日
    向該會撤銷該增資案，亦經該會以90 年12 月5 日台財證
    (一)字第173032號函撤銷在案，聯蓬公司系爭增資案既經撤銷
    ，得否依前揭所得稅法施行細則第82 條 第2 項規定，以視
    同給付核定增資年度各股東之營利所得，非無重行審酌之餘
    地為由，將被告92年12月16日財北國稅法字第0920250332號
    復查決定撤銷，命被告另為適當之處分，嗣被告重核後就本
    稅部分以95年6 月5 日財北國稅法字第0950229537號訴願決
    定重核案件復查決定書（下稱原處分）決定駁回原告復查之
    申請，原告猶未甘服，復提訴願，經訴願決定駁回後，遂提
    起本件行政訴訟。
二、兩造聲明：（原告未於言詞辯論期日到場，其聲明及主張依
    其書狀之內容記載。）
（一）原告聲明：
  １、訴願決定及原處分均撤銷。
  ２、訴訟費用由被告負擔。
（二）被告聲明：
  １、駁回原告之訴。
  ２、訴訟費用由原告負擔。
三、兩造之爭點：
（一）原告主張之理由：
  １、聯蓬公司於85年4 月26日股東常會決議以84年累積未分配
      盈餘57,530,000元轉增資，並依促進產業升級條例第16條
      規定，辦理緩課股東所得稅。聯蓬公司係公開發行股票公
      司，增資案須經證期會核准始得辦理，本增資案證期會遲
      至87年9 月9 日始予核准，而聯蓬公司87年9 月中旬因財
      務週轉困難，工廠關廠歇業，故本增資案聯蓬公司並未辦
      理除權、配股、發行股票等增資手續，是聯蓬公司股東自
      無何來營利所得，原處分以股東之股利業已實現，縱未依
      決議配發股票予股東，依法亦應歸課聯蓬公司股東所得稅
      為由，核定原告85年取自聯蓬公司營利所得，併課當年度
      綜所稅，無非係用擬制之手段，核定原告取得聯蓬公司營
      利所得，將之視為稅基而予以課稅，違反實質課稅原則。
  ２、按「本法第88條第1 項所稱給付，係指實際給付、轉帳給
      付或匯撥給付之時。」、「公司之應付股利，於股東會決
      議分配盈餘之日起，6 個月內尚未給付者，視同給付。」
      為所得稅法施行細則第82條第1 項、第2 項所規定。其第
      2 項所謂尚未給付，應係指公司對於應付之股利，已處於
      可分配予股東之情況，是以規定股東於股東會決議分配盈
      餘之日起，6 個月內尚未領取者，則視同給付。因此，聯
      蓬公司就盈餘部分業已向證期會提出盈餘轉增資之申請，
      在未經證期會核准前，則公司對於應付之股利，尚處於無
      可分配予股東之情況，自無上開所得稅法施行細則第82條
      第2項 所謂「視同給付」之情形。又公司登記之主管機關
      經濟部於91年2月7日經商字第091020233410號函係謂聯蓬
      公司85年度之股東會決議，並無公司法第189 條得撤銷或
      第191 條決議無效之事由，此與聯蓬公司85年並未辦理增
      資與股東並未領取股利之事實毫無關聯。況聯蓬公司系爭
      增資案既經撤銷，即並無發行系爭增資案之股票，則依前
      揭所得稅法施行細則第82條第2 項規定，以「視同給付」
      核定增資年度各股東之營利所得，併課當年度綜所稅，該
      核定難謂適法，況經濟部並非稅務主管機關，本件是否涉
      及課稅事由，經濟部無權評斷，原處分以該函為補徵聯蓬
      公司股東85年綜所稅之依據，自有未合。
（二）被告主張之理由：
  １、按「個人之綜合所得總額，以其全年左列各類所得合併計
      算之：第一類：營利所得：公司股東所分配之股利…。」
      「本法第88條第1 項所稱給付時，係指實際給付、轉帳給
      付或匯撥給付之時。公司之應付股利，於股東會決議分配
      盈餘之日起，6 個月內尚未給付者，視同給付。」為行為
      時所得稅法第14條第1 項及同法施行細則第82條所明定。
      又按「公司以其未分配盈餘增資供左列之用者，其股東因
      而取得之新發行記名股票，免予計入該股東當年度綜合所
      得額…」、「適用本條例第16條第1 款、第2 款及第17條
      之公司…或未依規定取得主管機關核發之完成證明或轉投
      資之重要事業未依限完成者，由管轄稽徵機關追繳其當年
      度股東所得稅，並自當年度所得稅結算申報屆滿之次日起
      至繳納之日止，依郵政儲金匯業局1 年期定期存款利率，
      按日加計利息，一併徵收。」為行為時促進產業升級條例
      第16條及同法施行細則第47條所明定。次按「聯蓬公司於
      85年4 月26日股東常會決議配發84年度股票股利，事後未
      依決議配發股票予股東，事涉私權爭議，並無公司法第18
      9 條得撤銷或第191 條決議無效之事由。」亦為經濟部91
      年2 月7 日經商字第091020233410號函所明釋。
  ２、本件原告係聯蓬公司之股東，因聯蓬公司於85年度以84年
      度累積未分配盈餘57,530,000元辦理增資，並申請緩課股
      東所得稅，嗣因該公司未依規定取得主管機關核發之完成
      證明，不符緩課股東所得稅之規定，案經北區國稅局查獲
      ，乃通報被告核課原告營利所得133,610 元，併課當年度
      綜合所得稅，並無不合。
  ３、至於原告主張聯蓬公司85年度並未辦理盈餘增資或配發股
      票股利，請撤銷應納稅額等情，且財政部93年7 月14日台
      財訴字第09300050360 號訴願決定以聯蓬公司於85年4 月
      26 日 股東會通過以84年度未分配盈餘57,530,000元轉增
      資配股，並經證期會於87年9 月9 日以台財證(一)第4656
      6 號函核備增資在案，惟該公司於90年11月22日向該會撤
      銷該增資案，亦經該會以90年12月5 日台財證(一)字第17
      3032號函撤銷在案，雖聯蓬公司撤銷增資案理由，並非公
      司法第189 條得撤銷或第191 條決議無效之事由，惟聯蓬
      公司系爭增資案既經撤銷，即並無發行系爭增資案之股票
      ，得否依所得稅法施行細則第82條第2 項規定，以視同給
      付核定增資年度各股東之營利所得，自非無重行審酌之餘
      地，將被告92年12月16日財北國稅法字第0920250332號復
      查決定撤銷，責由被告查明有無脫法避稅行為後，另為適
      法之處分。惟因聯蓬公司已依股東常會決議實現分配盈餘
      於股東之事實，各股東之股利所得此刻業已實現，倘若聯
      蓬公司此項盈餘轉增資符合前揭促進產業升級條例第16條
      規定，則得以緩課股東當年度（85年度）本應課徵之所得
      稅，然緩課事實之有無對各股東實際已實現系爭盈餘分配
      之事實並不生影響。又本件核課年度係85年度，聯蓬公司
      日後於87年9 月間縱發生營業狀況變更，亦難溯及本（85
      ）年度已構成核課稅捐之事實，原告以證期會台財證(一)
      字第173032號函撤銷聯蓬公司該增資案，其本人未領取增
      資股票，聯蓬公司未能實現給付系爭盈餘之主張，核不足
      採。復按股東會議決分派股利後，公司當年度盈餘即可減
      除未分配盈餘累積數，是取得分配股利之股東，應依法課
      徵股東當年度所得稅，而公司應分配股利倘於股東會決議
      分配盈餘之日起6 個月內尚未給付者，為臻賦稅之公平，
      亦應視同已給付股利，歸課公司股東之所得稅，是聯蓬公
      司既於85年4 月26日股東常會決議配發84年度股票股利，
      縱未依決議配發股票予股東，依法亦應歸課聯蓬公司股東
      所得稅，遑論主管機關經濟部於91年2 月7 日經商字第09
      102 0233410 號函指明此涉私權爭議，尚難據為免課之理
      由，從而，被告依聯蓬公司股東會議決分配股利133,610
      元，核定系爭營利所得，揆諸前開規定，尚無不合。
    理  由
一、本件係關於稅捐課徵事件涉訟，所核課之稅額在20萬元以下
    之事件，依行政訴訟法第229 條第1 項第1 款規定，應適用
    簡易程序（行政訴訟法第229 條第1 項所定適用簡易程序之
    數額3 萬元，業經司法院以民國92年9 月17日院台廳行一字
    第23681 號令增至20萬元，並定於93年1 月1 日實施）。又
    原告經合法通知，未於言詞辯論期日到場，核無行政訴訟法
    第218 條準用民事訴訟法第386 條各款所列情形，爰依被告
    之聲請，由其一造辯論而為判決。
二、原告起訴主張：聯蓬公司於85年4 月26日股東常會決議以84
    年累積未分配盈餘57,530,000元轉增資，並依促進產業升級
    條例第16條規定，辦理緩課股東所得稅。聯蓬公司係公開發
    行股票公司，增資案須經財政部證券期貨管理委員會核准始
    得辦理，本增資案證期會遲至87年9 月9 日始予核准，而聯
    蓬公司87年9 月中旬因財務週轉困難，工廠關廠歇業，故本
    增資案聯蓬公司並未辦理除權、配股、發行股票等增資手續
    ，是該公司尚處於無可分配予股東之情況，股東亦無營利所
    得之可言，自無所得稅法施行細則第82條第2 項所謂「視同
    給付」之情形。是原處分以股東之股利業已實現，縱未依決
    議配發股票予股東，依法亦應歸課聯蓬公司股東所得稅為由
    ，核定原告85年取自聯蓬公司營利所得，併課當年度綜所稅
    ，違反實質課稅原則，為此，依行政訴訟法第4 條第1 項規
    定，求為判決如訴之聲明所示云云。
三、被告則以：原告係聯蓬公司之股東，聯蓬公司於85年度以84
    年度累積未分配盈餘57,530,000元辦理增資，並申請緩課股
    東所得稅，嗣因該公司未依規定取得主管機關核發之完成證
    明，不符緩課股東所得稅之規定，則聯蓬公司前既已依股東
    常會決議實現分配盈餘於股東，而該公司應分配股利倘於股
    東會決議分配盈餘之日起6 個月內縱未給付，為臻賦稅之公
    平，亦應視同已給付股利，歸課公司股東之所得稅，是聯蓬
    公司既於85年4 月26日股東常會決議配發84年度股票股利，
    縱未依決議配發股票予股東，依法亦應歸課聯蓬公司股東所
    得稅，遑論主管機關經濟部於91年2 月7 日經商字第091020
    23 3410 號函指明此涉私權爭議，尚難據為免課之理由，從
    而，被告依聯蓬公司股東會議決分配股利133,610 元，核定
    系爭營利所得，揆諸前開規定，尚無不合等語，資為抗辯。
四、按「個人之綜合所得總額，以其全年左列各類所得合併計算
    之：第一類：營利所得：公司股東所分配之股利…」、「本
    法第八十八條第一項所稱給付時，係指實際給付、轉帳給付
    或匯撥給付之時。公司之應付股利，於股東會決議分配盈餘
    之日起，六個月內尚未給付者，視同給付。」行為時所得稅
    法第14條第1 項第1 類及同法施行細則第82條分別定有明文
    。核上開施行細則規定，係財政部基於所得稅法第121 條規
    定授權制訂，並呈請行政院核定公布，乃鑑於股東會議決分
    派股利後，公司當年度盈餘即可減除未分配盈餘累積數，是
    取得分配股利之股東，應依法課徵股東當年度所得稅，而公
    司應分配股利倘於股東會決議分配盈餘之日起6 個月內尚未
    給付者，為臻賦稅之公平，亦應視同已給付股利，歸課公司
    股東之所得稅，為執行所得稅稽徵所必要，且合乎所得稅立
    法目的，未逾越母法授權範圍，自應適用。
五、經查，本件原告係聯蓬公司股東，聯蓬公司於85年4 月26日
    經股東常會決議將84年度累積未分配盈餘57,530,000元，於
    85年度轉增資配股，用以購置運輸設備及增建自動化倉儲設
    備，並依促進產業升級條例第16條規定向台灣省政府建設廳
    申辦緩課股東所得稅，嗣因聯蓬公司無法取得主管機關核發
    之完成證明，不符緩課規定，經北區國稅局查得原告85年度
    有取自聯蓬公司之營利所得133,610 元，乃通報被告合併核
    定原告當年度綜合所得總額為886,711 元，淨額為455,704
    元，補徵稅額16,816元等情，為兩造所不爭執，且有聯蓬公
    司85年度股東常會議事錄、聯蓬公司85年度不符緩課歸戶明
    細表、原告85年度綜合所得稅結算申報書、復查申請書、被
    告85年度綜合所得稅核定稅額繳款書、申報核定通知書、被
    告92年12月16日財北國稅法字第0920250332號復查決定書、
    95年6 月5 日財北國稅法字第0950229537號訴願決定重核案
    件復查決定書、財政部93年7 月14日台財訴字第0930005036
    0 號訴願決定書、95年8 月24日台財訴字第09500342960 號
    訴願決定書等件附原處分卷及本院卷可稽，自堪信為真實。
六、次查，(1)聯蓬公司於85年4 月26日股東常會決議以84年度累
    積未分配盈餘57,530,000元轉增資配股，該決議內容並無公
    司法第191 條規定之違反法令或章程等無效事由，屬有效決
    議；(2)該公司於85年6 月26日即依股東常會決議以84 年 度
    累積未分配盈餘57,530,000元向證期會申請發行新股，並向
    經濟部辦理公司章程變更登記（含公司資本額變更部分），
    確有辦理盈餘分配及增資事宜各節，業據本院依職權調閱行
    政院金融監督管理委員會證券期貨局有關聯蓬公司辦理盈餘
    增資及撤銷增資發行股票案卷資料、聯蓬公司設立變更案卷
    查核屬實，並有聯蓬公司85年6 月26日發行新股申請書、86
    年10月24日發行新股申請書附上開行政院金融監督管理委員
    會證券期貨局96年2 月6 日證期一字第0960004042號函、聯
    蓬公司85年度股東常會議事錄、85年5 月7 日（85）日登字
    第307 號申請書、經濟部85年5 月14日經（85）商106765號
    函附上開聯蓬公司設立變更案卷（5 ）可稽，亦堪認定。從
    而，聯蓬公司於85年度股東常會決議將84年度累積未分配盈
    餘57,530,000元分配於股東，則原告配偶於該公司以盈餘撥
    充資本辦理增資配股事宜時，其系爭股利所得即已實現，而
    此參酌聯蓬公司於85年4 月26日股東會決議之後，已將原累
    積之未分配盈餘57,530,000元自負債及股東權益欄之保留盈
    餘（未分配盈餘）項下扣除，撥列於股東權益項下益明（聯
    蓬公司85年及84年6 月30日資產負債表附行政院金融監督管
    理委員會證券期貨局96年2 月6 日證期一字第0960004042號
    函所附正風聯合會計師事務所85年10月3 日聯蓬公司申請案
    件檢查表/ 會計師複核彙總意見第12頁參照）。至於聯蓬公
    司其後雖於90年11月26日申請撤銷增資發行新股乙案，並經
    證期會以90年12月5 日（90 ） 台財證（一）字第173032號
    函撤銷該會87年9 月9 日（87 ） 台財證（一）第46566 號
    函增資發行新股之核准，惟上開各情僅涉聯蓬公司股東獲配
    盈餘後，據此所為之增資發行新股程序是否完成乙事，於原
    告等股東系爭盈餘分配已實現之事實則不生影響，據此，聯
    蓬公司就盈餘擴充設備案未依法於期限內申請核發之完成證
    明，不符緩課之規定，原處分以原告系爭股利所得，符合上
    開所得稅法施行細則第82條規定之視同給付情形，而依聯蓬
    公司上開股東常會決議增資配股內容，於增資之85年度歸課
    原告配偶所得稅，於法自無不合。原告徒執證期會撤銷聯蓬
    公司增資案，原告配偶未領取增資股票等情，主張原處分以
    所得稅法施行細則第82條第2 項規定為據，係用擬制之手段
    ，核定原告取得聯蓬公司營利所得，將之視為稅基而予以課
    稅，違反實質課稅原則，難謂適法云云，核無可採。
七、又「公司以其未分配盈餘增資供左列之用者，其股東因而取
    得之新發行記名股票，免予計入該股東當年度綜合所得額；
    其股東為營利事業者，免予計入當年度營利事業所得額課稅
    。但此類股票於轉讓、贈與或作為遺產分配時，面額部分應
    作為轉讓、贈與或遺產分配時所屬年度之所得，申報課稅至
    實際轉讓價格或贈與、遺產分配時之時價如低於面額時，以
    實際轉讓價格或贈與、遺產分配之時價申報…」雖經行為時
    促進產業升級條例第16條定有明文，惟此規定所指之緩課股
    票股利是政府為獎勵投資或促進產業升級而採取之管制誘導
    性租稅之一種，而其性質並非所得之免課僅係緩課，即此等
    股票股利經股東選擇緩課者，即擬制該緩課股票所構成之所
    得在配股年度尚未實現，而以日後將該股票移轉他人時，為
    該股票所得實現之時點，課徵該股票股利之所得稅。經查，
    原告系爭股利所得於聯蓬公司股東會於85年4 月26日決議以
    84年度累積未分配盈餘轉增資配股，並辦理增資事宜之時，
    所得已實現，已如前述，而聯蓬公司配發股票予股東之時點
    ，固涉股東當年度綜合所得額緩課時點之認定，然就股東股
    利所得實現時點之認定，則不生影響，是原告主張聯蓬公司
    系爭增資案既經撤銷，即無發行系爭增資案之股票，股東亦
    無營利所得云云，亦無足取。
八、綜上所述，原告85年度有取自聯蓬公司之營利所得133,610
    元，原處分合併核定原告當年度綜合所得總額為886,711 元
    ，淨額為455,704 元，補徵稅額16,816元，其認事用法並無
    違誤，訴願決定遞予維持，亦無不合，原告徒執前詞，訴請
    撤銷訴願決定及原處分，為無理由，應予駁回。
九、本件因事證已臻明確，兩造其餘攻擊、防禦方法，經核與判
    決之結果不生影響，無庸逐一論述，併予敘明。
十、據上論結，本件原告之訴為無理由，爰依行政訴訟法第98條
    第3 項前段、第218 條、第236 條、民事訴訟法第385 條第
    1 項前段之規定，判決如主文。
中　　華　　民　　國　　96　　年　　3 　　月　　14　　日
                                 第一庭法官　周玫芳
上為正本係照原本作成。
本件以訴訟事件所涉及之法律見解具有原則性者為限，始得於本
判決送達後20日內向本院提出上訴狀並表明上訴理由，如已於本
判決宣示後送達前提起上訴者，應於判決送達後20日內補具上訴
理由（均按他造人數附繕本），且經最高行政法院許可後方得上
訴。
中　　華　　民　　國　　96　　年　3 　　月　    14  　日
 　　　　　　　　　　 　　   　      書記官  何閣梅
